臺灣屏東地方法院刑事判決　　　　　　　100年度訴字第645號
公　訴　人　臺灣屏東地方法院檢察署檢察官
被　　　告　沙豪信
上列被告因違反野生動物保育法案件，經檢察官提起公訴（100
年度偵字第3079號），被告於準備程序中就被訴犯罪事實為有罪
之陳述，經本院告知簡式審判程序之旨，並聽取被告及公訴人之
意見後，合議庭裁定由受命法官獨任進行審判程序，判決如下：
    主  文
沙豪信犯野生動物保育法第四十一條第一項第二款、第三款之非
法獵捕保育類野生動物罪，處有期徒刑陸月，如易科罰金，以新
臺幣壹仟元折算壹日。緩刑貳年，並應向指定之公益團體、地方
自治團體或社區提供肆拾小時之義務勞務，緩刑期間付保護管束
。扣案之臺灣野山羊死體肆隻均沒收之。
    事  實
一、沙豪信明知臺灣野山羊( 學名：臺灣長鬃山羊) 係臺灣保育
    類野生動物，應予保育，未經申請許可，不得騷擾、虐待、
    獵捕、宰殺或為其他利用，竟於民國100 年3 月1 日某時許
    ，在位於屏東縣霧台鄉大武村後山( 約距大武村約500 公尺
    ) 之河邊樹林中某處，於樹上架設「繩套」之陷阱4 個，並
    以前揭「繩套」獵捕臺灣野山羊4 隻，以備供己及其部落節
    慶食用。嗣於同年月7 日17時10分許，沙豪信在屏東縣霧台
    鄉大武村大武溪河床邊某處宰殺其上開捕獲之臺灣野山羊之
    際，為警當場查獲，並扣得其為本件犯罪所得之臺灣野山羊
    死體4 隻及其所有與本案無關之之山刀、小刀各1 把及噴燈
    1 組，始查悉上情。
二、案經屏東縣政府警察局里港分局移送臺灣屏東地方法院檢察
    署檢察官偵查起訴。
    理  由
一、本件被告沙豪信所犯係為死刑、無期徒刑、最輕本刑為3 年
    以上有期徒刑以外之罪，其於準備程序進行中，就被訴事實
    為有罪之陳述，經本院告知簡式審判程序之旨，並聽取檢察
    官及被告之意見後，本院認並無不宜或不合簡式審判之情形
    ，爰依刑事訴訟法第273 條之1 第1 項、第284 條之1 之規
    定，本院合議庭裁定由受命法官獨任進行簡式審判程序，合
    先敘明。
二、上開犯罪事實，業經被告沙豪信於警詢、偵查及本院審理中
    均坦承不諱，核與證人麥虎雄、康光輝於警詢所證述之情節
    大致相符，復有內政部警政署森林暨自然保育警察隊扣押筆
    錄、扣押物品目錄表各1 份、森林暨自然保育警察隊屏東分
    隊代保管條、屏東科技大學研究發展處附設動物保育服務中
    心( 下稱屏科大野生動物保育服務中心) 臨時物種鑑定表、
    特有生物研究保育中心保育類野生動物名錄各1 份、查獲現
    場照片18張、屏東縣政府100 年4 月8 日屏府農林字第1000
    085339號函暨所檢附之保育類野生動物名錄、屏科大野生動
    物保育服務中心物種鑑定書各1 份在卷可證( 見警卷第13至
    16 頁 、20、21、27至36頁、偵卷第22至40頁、本院卷第10
    頁)； 又被告前開所獵捕之臺灣野山羊確屬保育類野生動物
    之情，有鑑定人即屏科大野生動物保育服務中心主任孫元勳
    所出具之該野生動物保育服務中心臨時物種鑑定表及物種鑑
    定表各1 份附卷可稽（見警卷第21頁、本院卷第10頁），此
    外，並有扣案之被告所獵捕之臺灣野山羊死體4 隻附卷可佐
    ，基此，足認被告上開任意性之自白核與事實相符，應堪採
    信。是本件事證明確，被告沙豪信上開非法獵捕保育類動物
    之犯行，洵堪認定。
三、按保育類野生動物應予保育，除其族群量逾越環境容許或基
    於學術研究或教育目的，經中央主管機關許可者外，不得獵
    捕、宰殺或為其他利用。又獵捕野生動物，不得以使用陷阱
    、獸鋏或特殊獵捕工具為之，野生動物保育法第18條第1 項
    第1 款、第2 款及同法第19條第1 項第6 款分別定有明文。
    經查，臺灣野山羊（學名：Capricornis swinhoei）業經行
    政院農業委員會於98年3 月4 日公告列為保育類第Π級珍貴
    稀有野生動物，此有屏東縣政府100 年4 月8 日屏府農林字
    第1000085339號函暨所檢附之保育類野生動物名錄各1 份在
    卷可資參考( 見偵卷第22至40頁) 。查被告沙豪信以前揭「
    繩套」作為上開臺灣野山羊之獵捕工具，顯非基於學術研究
    或教育目的，亦未經主管機關許可，亦經被告自承在案，是
    其擅自獵捕業經公告為保育類第Π級珍貴稀有野生動物之臺
    灣野山羊，核被告沙豪信所為，係犯野生動物保育法第41條
    第1 項第2 款、第3 款之非法獵捕保育類野生動物罪。又被
    告獵捕行為僅有1 個，雖兼具該法第41條第1 項第2 款及第
    3 款之情形，仍應只成立1 罪，不能認係法規競合或犯罪競
    合，無刑法第55條之適用，其判決主文應將各款情形順序揭
    明，理由並應引用各款，俾相適應（最高法院著有92年度臺
    上字第6402號判決意旨可資參照），此與一行為觸犯數罪名
    之情況不同，故不論以想像競合犯，是公訴意旨認被告上開
    所犯，係犯野生動物保育法第41條第1 項第1 款、第3 款之
    非法獵捕保育類野生動物罪，並應論以想像競合犯乙節，容
    有誤會，併此敘明。
四、爰審酌被告非法獵捕保育類野生動物，對自然生態環境產生
    危害，所使用之「繩套」4 個，捕獲臺灣野山羊4 隻（已死
    亡），危害生態環境，其所為顯屬可議，惟念及其於犯罪後
    已坦認犯行，態度尚可，兼衡以被告前並無犯罪記錄( 有臺
    灣高等法院被告前案紀錄表1 份在卷可按) ，暨衡及其犯罪
    動機、目的、手段及其智識程度、生活狀況等一切情狀，量
    處如主文所示之刑，並諭知如主文所示之易科罰金折算標準
    。末查，被告未曾因故意犯罪而受有期徒刑以上刑之宣告，
    有前開臺灣高等法院被告前案紀錄表1 份在卷可參，其因一
    時失慮，致誤罹刑章，認其經此偵審程序及刑之宣告，應能
    知所警惕而無再犯之虞，本院因認其上開所受宣告之刑，以
    暫不執行為適當，爰依刑法第74條第1 項第1 款之規定，宣
    告緩刑2 年；然為促使其日後得以知曉尊重法治之觀念，本
    院認除前開緩刑宣告外，實有賦予被告一定負擔之必要，爰
    併依第74條第2 項第5 款之規定，諭知被告應向指定之公益
    團體、地方自治團體或社區提供40小時之義務勞務，另依刑
    法第93條第1 項第2 款之規定，諭知被告在上開緩刑期間應
    付保護管束，俾能由觀護人予以適當督促，並發揮附條件緩
    刑制度之立意及避免短期自由刑執行所肇致之弊端，以期符
    合本件緩刑目的。
五、沒收：
  (一)扣案臺灣野山羊屍體4 隻，依野生動物保育法第3 條第6 款
    之規定，為野生動物產製品，應依野生動物保育法第52條第
    1 項之規定，均宣告沒收之。
  (二)另未扣案之「繩套」4 個，固為被告沙豪信所有，並係供被
    告為本件犯罪所用之物，惟上開「繩套」業經被告予以丟棄
    ，已據被告於本院審理中陳明在卷( 見本院卷第56頁背面)
    ，是本院自無從宣告沒收，附此敘明。
  (三)至扣案之山刀、小刀各1 把及噴燈1 組，雖亦係為被告所有
    ，然上開山刀、小刀係供被告宰殺其所捕獲之臺灣野山羊之
    用，而該噴燈與本案犯罪無涉，業據被告於本院審理中供陳
    甚明( 見本院卷第56頁背面) ，是以，上開扣案物顯與被告
    所為本件發法捕獲野生動物之犯行無涉，亦非屬違禁物，故
    本院自無庸諭知沒收，併予敘明。
據上論斷，應依刑事訴訟法第273 條之1 第1 項、第284 條之1
、第299 條第1 項前段，野生動物保育法第41條第1 項第2 款、
、第3 款、第52條第1 項，刑法第11條前段、第74條第1 項第1
款、第74條第2 項第5 款、第93條第1 項第2 款，判決如主文。
本案經檢察官王光傑到庭執行職務。
中    華    民    國   100    年    10    月    28    日
                  刑事第三庭    法  官  許瑜容
以上正本證明與原本無異。
如不服本判決，應於收受判決後10日內向本院提出上訴書狀，並
應敘述具體理由；其未敘述上訴理由者，應於上訴期間屆滿後20
日內向本院補提理由書（均須按他造當事人之人數附繕本）「切
勿逕送上級法院」。
中    華    民    國   100    年    10    月    28    日
                                書記官  龔惠婷
附錄本案論罪科刑法條全文：
野生動物保育法第41條第1 項
有下列情形之一，處6 月以上5 年以下有期徒刑，得併科新臺幣
20萬元以上100 萬元以下罰金：
一、未具第18條第1 項第1 款之條件，獵捕、宰殺保育類野生動
    物者。
二、違反第18條第1 項第2 款規定，未經中央主管機關許可，獵
    捕、宰殺保育類野生動物者。
三、違反第19條第1 項規定，使用禁止之方式，獵捕、宰殺保育
    類野生動物者。
野生動物保育法第18條
保育類野生動物應予保育，不得騷擾、虐待、獵捕、宰殺或為其
他利用。但有下列情形之一，不在此限：
一、族群量逾越環境容許量者。
二、基於學術研究或教育目的，經中央主管機關許可者。
前項第 1 款保育類野生動物之利用，應先經地方主管機關許可
；其可利用之種類、地點、範圍及利用數量、期間與方式，由中
央主管機關公告之。
前二項申請之程序、費用及其他有關事項，由中央主管機關定之
。
野生動物保育法第19條
獵捕野生動物，不得以下列方法為之：
一、使用炸藥或其他爆裂物。
二、使用毒物。
三、使用電氣、麻醉物或麻痺之方法。
四、架設網具。
五、使用獵槍以外之其他種類槍械。
六、使用陷阱、獸鋏或特殊獵捕工具。
七、其他經主管機關公告禁止之方法。
未經許可擅自設置網具、陷阱、獸鋏或其他獵具，主管機關得逕
予拆除並銷毀之。土地所有人、使用人或管理人不得規避、拒絕
或妨礙。